臺灣嘉義地方法院民事裁定　　　　　　　 100年度抗字第39號
抗　告　人　李文育
代　理　人　詹盛雄
相　對　人　王丁財
上列抗告人與相對人間聲請本票裁定事件，對於中華民國100 年
10月25日本院100 年度司票字第534 號裁定提起抗告，本院合議
庭裁定如下：
    主  文
抗告駁回。
抗告程序費用新臺幣壹仟元由抗告人負擔。
    理  由
一、按執票人向本票發票人行使追索權時，得聲請法院裁定後強
    制執行，票據法第123 條定有明文。又本票執票人依上開法
    條之規定，聲請法院裁定許可對發票人強制執行，係屬非訟
    事件，此項聲請之裁定及抗告法院之裁定，僅依非訟事件程
    序，以審查強制執行許可與否，並無確定實體上法律關係存
    否之效力，即法院就本票形式上之要件是否具備予以審查為
    已足，實體法律關係存否之抗辯，抗告法院於非訟程序中自
    不得審酌，應裁定駁回抗告（最高法院56年台抗字第714 號
    、57年台抗字第76號判例，臺灣高等法院暨所屬法院94年法
    律座談會民事類提案第15-1號參照）。
二、抗告意旨略以：相對人與抗告人為好友，相對人於民國76年
    間借抗告人新臺幣（下同）20萬元，迄伊至大陸工作時雙方
    亦有聯絡，今年（100 年）2 月15日抗告人開立如附表所示
    之本票用以擔保用，雙方言明不可向法院聲請裁定，而由抗
    告人朋友之公司良啟五金鋼鐵網匯給相對人10萬元（帳號
    00000000000000號），剩餘10萬元今年12月返還，相對人未
    等到抗告人支付、匯款，向法院聲請本票裁定，准予強制執
    行等情，爰提起抗告等語。
三、查相對人在本院原審主張執有抗告人簽發如附表所示之本票
    ，詎到期後提示未獲付款，乃依票據法第123 條規定聲請裁
    定准許強制執行，業據提出如附表所示本票乙紙為證，本院
    原審依上開規定裁定予以准許，經核尚無不合。抗告人所執
    抗辯之事由係對本票債務存否之實體上權利有所爭執，為實
    體事項之抗辯，此非經實體審理不能明瞭。揆諸上開說明，
    自非本件抗告之非訟程序所得審究，應由抗告人另行提起訴
    訟，以資解決。從而，抗告人以上開理由提起本件抗告為無
    理由，應予駁回。
四、復按票據法第123 條所定執票人就本票聲請法院裁定強制執
    行事件，由票據付款地之法院管轄，此觀非訟事件法第194
    條自明。查本件本票未載付款地、依票據法第120 條第5 項
    規定，以發票地為付款地，又因本件本票亦未載發票地，故
    依同條第4項 規定，應以發票人之住所地為發票地；而本件
    發票人發票時之住所係在嘉義縣朴子市，應屬本院專屬管轄
    ，是抗告人向本院提起本件本票裁定之抗告，另請求移轉管
    轄，尚屬無據。至抗告人如就實體權利另行對相對人起訴請
    求，自得向數具有管轄權之其中一法院起訴，附此敘明。
五、據上論結，本件抗告為無理由，依非訟事件法第46條、第21
    條第2 項、第24條第1 項，民事訴訟法第495 條之1 第1 項
    、第449 條第1 項、第95條、第78條，裁定如主文。
中    華    民    國  100     年    11    月    28    日
                  民事第三庭  審判長法  官  黃茂宏
                                    法  官  陳端宜
                                    法  官  梁淑美
上列正本與原本無異。
本裁定不得抗告。
中    華    民    國   100    年    11    月    28    日
                                    書記官  李佳惠
┌─────────────────────────────────────────┐
│ 本票附表：至清償日止利息按週年利率百分之六計算                  100年度抗字第39號│
├──┬──────┬───────┬──────┬──────┬─────┬───┤
│ 編 │ 發  票  日 │票  面  金  額│ 到  期  日 │ 利息起算日 │ 票據號碼 │備  考│
│ 號 │            │（新  臺  幣）│            │            │          │      │
├──┼──────┼───────┼──────┼──────┼─────┼───┤
│001 │99年2月15日 │450,000元     │ 未載       │99年2月15日 │TH0000000 │      │
└──┴──────┴───────┴──────┴──────┴─────┴───┘